【裁判字號】    99,訴,14
【裁判日期】    990210
【裁判案由】    毒品危害防制條例
【裁判全文】
臺灣高雄地方法院刑事判決                99年度訴字第14號
公  訴  人  臺灣高雄地方法院檢察署檢察官
被      告  乙○○
上列被告因違反毒品危害防制條例案件，經檢察官提起公訴（98
年度毒偵字第5894號），被告就被訴事實為有罪之陳述，經本院
合議庭裁定由受命法官獨任進行簡式審判程序，本院判決如下：
    主  文
乙○○施用第二級毒品，累犯，處有期徒刑捌月，扣案第二級毒
品甲基安非他命捌包（均含包裝袋，甲基安非他命驗後合計淨重
肆點零捌捌公克），沒收銷燬之；又施用第一級毒品，累犯，處
有期徒刑壹年，扣案第一級毒品海洛因壹包（含包裝袋，海洛因
驗後淨重零點公克），沒收銷燬之；又施用第二級毒品，累犯
，處有期徒刑肆月。應執行有期徒刑壹年拾月，扣案第一級毒品
海洛因壹包（含包裝袋，海洛因驗後淨重零點公克）及第二級
毒品甲基安非他命捌包（均含包裝袋，甲基安非他命驗後合計淨
重肆點零捌捌公克），均沒收銷燬之。
    事實及理由
一、犯罪事實：
  (一)乙○○前因施用毒品案件，經本院以92年度毒聲字第1454號
    裁定送觀察、勒戒後，認無繼續施用毒品之傾向，於民國92
    年6 月19日觀察、勒戒執行完畢釋放出所。詎其仍未戒除毒
    癮，於上揭觀察、勒戒執行完畢釋放後5 年內，又於93年間
    再次施用第一、二級毒品，而經本院以93年度訴字第1616號
    分別判處有期徒刑10月、6 月，應執行有期徒刑1 年2 月確
    定。其復於94年間因竊盜案件，經本院以94年度簡字第4918
    號判處有期徒刑3 月確定，上開有期徒刑10月、6 月、3 月
    後經裁定應執行有期徒刑1 年4 月，經發監執行，於95年3
    月23日縮短刑期假釋出監，並付保護管束，後於95年6 月15
    日保護管束期滿，上開假釋未經撤銷視為執行完畢。
  (二)詎乙○○仍不知悔改，明知海洛因、甲基安非他命及大麻業
    經公告分別列為毒品危害防制條例第2 條第2 項第1 款、同
    條項第2 款之第一級毒品及第二級毒品，不得非法持有、施
    用，仍分別基於施用第一級毒品海洛因及施用第二級毒品甲
    基安非他命、大麻之犯意，於98年9 月14日18時10分許，在
    其男友羅惟明（另經臺灣高雄地方法院檢察署檢察官以98年
    度毒偵字第5893號偵辦，下稱另案）位於高雄市○○○路10
    07巷40號2 樓住處中，以將甲基安非他命置入玻璃球吸食器
    內點火加以燒烤方式，施用第二級毒品甲基安非他命1 次，
    復於甲基安非他命施用完後約5 分鐘，於同一地點，以將海
    洛因摻入香菸點火吸食之方式，施用第一級毒品海洛因1 次
    ，另於98年9 月14日21時10分為警採尿前回溯96小時內某時
    （不含警力拘束時間），在不詳地點，施用第二級毒品大麻
    1 次。嗣於98年9 月14日20時3 分許，乙○○與羅惟明共乘
    機車行經高雄市甲○區○○○路與廣東二街口時，因形跡可
    疑為警攔檢查獲，並在乙○○身上扣得羅惟明所有之第一級
    毒品海洛因1 包（含包裝袋，海洛因驗前淨重0.311 公克，
    驗後淨重0.300 公克）、第二級毒品甲基安非他命8 包（均
    含包裝袋，甲基安非他命驗前合計淨重4.128 公克，驗後合
    計淨重4.088 公克）及玻璃球吸食器1 個。另經警採乙○○
    尿液送驗後呈嗎啡、甲基安非他命及大麻陽性反應，而查悉
    上情。案經高雄市政府警察局甲○分局移送臺灣高雄地方法
    院檢察署檢察官偵查起訴。
二、認定事實所憑證據之名稱：
  (一)被告乙○○於本院審理時之自白（見院二卷第37、47頁）。
  (二)證人即被告男友羅惟明於警詢、偵訊中之證述（見偵卷第11
    至17頁、第59頁反面、第60頁）。
  (三)濫用藥物尿液檢體監管紀錄表、尿液採證代碼對照表、高雄
    市立凱旋醫院98年9 月25日濫用藥物尿液檢驗報告各1 份（
    見偵卷第34、35、52頁）。
  (四)搜索扣押筆錄、扣押物品目錄表各1 份（見偵卷第19至21頁
    、第23、24頁）、照片10張（見偵卷第25至30頁）、高雄市
    立凱旋醫院98年10月14日濫用藥物成品檢驗鑑定書1 份（見
    院一卷第29頁）、高雄醫學大學附設中和紀念醫院98年12月
    29日檢驗報告8 份（見院一卷第35至42頁）。
  (五)臺灣高雄地方法院檢察署檢察官92年度毒偵緝字第361 號不
    起訴處分書、刑案資料查註紀錄表、全國施用毒品案件紀錄
    表、臺灣高雄地方法院院內索引卡紀錄表報表、臺灣高等法
    院被告前案紀錄表各1 份。
三、查毒品危害防制條例於92年7 月9日修正公布，自93年1 月9
    日施行，其中第20條、第23條將施用毒品之刑事處遇程序，
    區分為「初犯」及「5 年內再犯」、「5 年後再犯」。依其
    立法理由之說明：「初犯」，經觀察、勒戒或強制戒治後，
    應為不起訴處分或不付審理之裁定；經觀察、勒戒或強制戒
    治執行完畢釋放後，「5 年內再犯者」，因其再犯率甚高，
    原實施之觀察、勒戒及強制戒治既已無法收其實效，爰依法
    追訴或裁定交付審理。至於經觀察、勒戒或強制戒治執行完
    畢釋放後，「5 年後再犯」者，前所實施之觀察、勒戒或強
    制戒治已足以遮斷其施用毒品之毒癮，為期自新及協助其斷
    絕毒癮，仍適用「初犯」規定，先經觀察、勒戒或強制戒治
    之程序。從而依修正後之規定，僅限於「初犯」及「5 年後
    再犯」2 種情形，始應先經觀察、勒戒或強制戒治程序。倘
    被告於5 年內已再犯，經依法追訴、處罰，縱其第3 次（或
    第3 次以上）再度施用毒品之時間，在初犯觀察、勒戒或強
    制戒治執行完畢釋放5 年以後，已不合於「5 年後再犯」之
    規定，且因已於「5 年內再犯」，顯見其再犯率甚高，原實
    施觀察、勒戒或強制戒治，已無法收其實效，即應依該條例
    第10條處罰（最高法院95年5 月9 日第7 次刑事庭會議決定
    參照）。經查，被告前因施用毒品案件，經本院以92年度毒
    聲字第1454號裁定送觀察、勒戒後，認無繼續施用毒品之傾
    向，於92年6 月19日觀察、勒戒執行完畢釋放出所。其仍未
    戒除毒癮，於上揭觀察、勒戒執行完畢釋放後5 年內，復於
    93年間再次施用第一、二級毒品，而經本院以93年度訴字第
    1616號分別判處有期徒刑10月、6 月，應執行有期徒刑1 年
    2 月確定等情，有臺灣高雄地方法院檢察署檢察官92年度毒
    偵緝字第361 號不起訴處分書、刑案資料查註紀錄表、全國
    施用毒品案件紀錄表、臺灣高等法院被告前案紀錄表各1 份
    在卷可憑。是被告於觀察、勒戒執行完畢釋放後5 年內既曾
    再犯施用毒品犯行，且經法院判處罪刑確定，則被告於犯罪
    事實欄所載時、地，再犯本案施用第一級毒品海洛因、第二
    級毒品甲基安非他命、大麻犯行，即非屬毒品危害防制條例
    第20條第3 項所定「5 年後再犯」之情形，自應依法追訴、
    處罰，合先敘明。
四、按海洛因係毒品危害防制條例第2 條第2 項第1 款所規定之
    第一級毒品，甲基安非他命、大麻均係同條項第2 款所規定
    之第二級毒品，均不得非法持有、施用。核被告所為，係犯
    毒品危害防制條例第10條第1 項之施用第一級毒品罪及同條
    第2 項之施用第二級毒品罪2 次。其持有第一、二級毒品後
    進而施用，其持有之低度行為，應為施用之高度行為所吸收
    ，不另論罪。被告所犯上述施用第一級及第二級毒品共3 罪
    ，犯意各別，行為互殊，應予分論併罰。查被告前因施用第
    一、二級毒品案件，經本院以93年度訴字第1616號分別判處
    有期徒刑10月、6 月，應執行有期徒刑1 年2 月確定。又於
    94年間因竊盜案件，經本院以94年度簡字第4918號判處有期
    徒刑3 月確定，上開有期徒刑10月、6 月、3 月後經裁定應
    執行有期徒刑1 年4 月，於95年3 月23日縮短刑期假釋出監
    ，並付保護管束，於95年6 月15日保護管束期滿，上開假釋
    未經撤銷視為執行完畢，有臺灣高等法院被告前案紀錄表1
    份在卷可按，其受徒刑之執行完畢，5 年以內故意再犯有期
    徒刑以上之罪，為累犯，應依法加重其刑。爰審酌被告前有
    違反毒品危害防制條例多次、竊盜等前科，有臺灣高等法院
    被告前案紀錄表1 份附卷可稽，素行非佳，又因施用毒品案
    件，曾經觀察、勒戒仍未戒絕毒品，再犯本件施用毒品犯行
    ，顯見其無悔改之意，意志不堅，有失政府制定毒品危害防
    制條例之立法美意。另衡以被告施用毒品乃自戕一己之身體
    健康，所為尚未害及他人，犯後於本院審理時坦承犯行之態
    度及其犯罪之動機、目的、手段、智識程度大學肄業、生活
    狀況暨檢察官對本案科刑範圍之意見（應執行有期徒刑2 年
    2 月）等一切情狀，就被告所犯施用第二級毒品（甲基安非
    他命）、施用第一級毒品（海洛因）、施用第二級毒品（大
    麻），依序分別量處如主文所示之刑，並定其應執行刑，以
    資懲戒。扣案第一級毒品海洛因1 包（驗後淨重0.3 公克，
    且包裝袋殘留微量海洛因難以分析剝離）及甲基安非他命8
    包（驗後合計淨重4.088 公克，且包裝袋殘留微量甲基安非
    他命難以分析剝離），爰均依毒品危害防制條例第18條第1
    項前段規定，不問屬於犯人與否，予以宣告沒收銷燬之。另
    扣案玻璃球吸食器1 個，為羅惟明所有（見偵卷第7 、13頁
    ），並非被告所有供犯罪所用之物，且公訴人前於本院準備
    程序時，就玻璃球吸食器部分亦已同認上情，而不聲請本院
    宣告沒收（見院一卷第22頁），故本院不予宣告沒收，至鑑
    驗耗用之毒品，既已滅失，自無庸宣告沒收銷燬，附此敘明
    。
據上論斷，應依刑事訴訟法第273 條之1 第1 項、第284 條之1
、第299 條第1 項前段、第310 條之2 、第454 條第1 項，毒品
危害防制條例第10條第1 項、第2 項、第18條第1 項前段，刑法
第11條、第47條第1 項、第51條第5 款，判決如主文。
本案經檢察官丙○○到庭執行職務。
中    華    民    國    99    年    2     月    10    日
                  刑事第五庭  法  官  林永村
以上正本證明與原本無異。
如不服本判決，應於判決送達後10日內，向本院提出上訴狀。
中    華    民    國    99    年    2     月    10    日
                              書記官  王珮樺
附錄本判決論罪科刑法條：
毒品危害防制條例第10條：
施用第一級毒品者，處6月以上5年以下有期徒刑。
施用第二級毒品者，處3年以下有期徒刑。

司法院資訊處製作；財團法人民間司法改革基金會備份。
